【裁判字號】    92,交抗,637
【裁判日期】    920819
【裁判案由】    聲明異議
【裁判全文】
臺灣高等法院臺中分院刑事裁定                    九十二年度交抗字第六三七號
  抗告人即受處分人  甲○○
右抗告人即受處分人因違反道路交通管理處罰條例聲明異議案件，不服臺灣彰化地方
法院中華民國九十二年六月三十日所為裁定（九十二年度交聲字第五○號、第五一號
），提起抗告，本院裁定如左：
      主  文
抗告駁回。
      理  由
一、本件抗告意旨略以：抗告人一向堅持妻子與車子絕對不能外借的原則，故抗告人
    所有之ＫＸＺ─一一０號重型機車從未出借予他人，亦未曾遺失，民國（下同）
    九十一年十一月六日上午，上開車輛係由抗告人騎乘至彰化縣竹塘鄉購買物品，
    並未騎經台中市○○路與文林街口，警方所舉發之違規車輛，可能是冒用抗告人
    所有之ＫＸＺ－一一０號車牌，且當時騎車之人不願接受檢查而加速逃逸，顯然
    該騎機車之人係冒用車牌，否則何以不敢接受檢查？且車牌號碼亦可能係經飆車
    族為防止取締而遭改變，復有當天到抗告人家拜訪之程月娥女士出據書面證明抗
    告人當日機車確實在竹塘鄉本地不可能於舉發時地有闖越紅燈、不服指揮稽查而
    逃逸之情形云云，為此提起抗告等語。
二、經查：
  (一)汽車行駛至交岔路口，其行進、轉彎，應遵守燈光號誌或交通警察之指示，遇有
    交通警察指揮與燈光號誌並用時，以交通警察之指揮為準，道路交通安全規則第
    一百零二條第一項第一款定有明文；又汽車駕駛人，行經有燈光號誌管制之交岔
    路口闖紅燈者，處新臺幣一千八百元以上五千四百元以下罰鍰，並記違規點數三
    點，道路交通管理處罰條例第五十三條第一項及第六十三條第一項定有明文。再
    汽車駕駛人，駕駛汽車有違反本條例之行為，經交通勤務警察或依法令執行交通
    稽查任務人員制止時，不聽制止或拒絕停車接受稽查而逃逸者，除按各該條規定
    處罰外，處新臺幣三千元以上六千元以下罰鍰，並記違規點數一點，道路交通管
    理處罰條例第六十條第一項及第六十三條第一項亦定有明文。次按汽車駕駛人之
    行為有左列情形之一，當場不能或不宜攔截製單舉發者，得對汽車所有人逕行舉
    發處罰：一闖紅燈或平交道。二搶越行人穿越道。三違規停車而駕駛人不在場。
    四不服指揮稽查而逃逸，或聞消防車、救護車、警備車、工程救險車之警號不立
    即避讓。五違規停車或搶越行人穿越道，經各級學校交通服務隊現場導護人員簽
    證檢舉。六其他違規行為經以科學儀器取得證據資料者。前項逕行舉發，應記明
    車輛牌照號碼、車型等可資辨明之資料，查明汽車所有人姓名或名稱、住址後，
    製單舉發處罰之。第一項第六款以科學儀器取得證據資料，得委託民間辦理，道
    路交通管理處罰條例第七條之二定有明文。再按逕行舉發違反道路交通管理事件
    ，經汽車所有人依通知單之應到案日期前到案，並告知違規駕駛人姓名、身分證
    統一編號及住址者，處罰機關應即另行通知違規駕駛人到案依法處理；逾應到案
    日期，處罰機關應依本條例第十五條第三項（應係第八十五條第三項）規定處罰
    該汽車所有人，違反道路交通管理事件統一裁罰基準及處理細則第二十四條亦定
    有明文。
  (二)本件抗告人所有之ＫＸ─一一０號重機車確由不詳姓名人駕駛，於九十一年十一
    月六日上午九時三十五分許，行經台中市○○路與文林街口（四育國中前），經
    警鳴警笛及以指揮棒示意其停車接受稽查，詎其拒絕停車受檢，並闖越紅燈加速
  逃逸，此業經證人即在場逕行舉發之員警董慶銘於原審法院調查時到庭結證稱：
    「（本案是否你所舉發？）是的，我是在台中市○○路舉發的，當時違規人是騎
    乘光陽重型機車，違規人並不是庭上之異議人，是一個二十幾歲的男性年輕人，
    當時我與另一位同事確實有看清楚車牌號碼，當時我們配合環保稽查，我要將違
    規人攔停，但是違規人就騎至快車道，並闖越紅燈穿過路口。（當時你攔檢時，
    違規人是否有停下？）沒有停下。（提示抗告人庭呈之機車照片）你舉發的是否
    此機車？是的，我可以確定是該車」等語甚詳。證人已明確證述當日確係抗告人
    所有之車號ＫＸＺ－一一０號重型機車於台中市○○路與文林街口有闖越紅燈及
    拒絕停車接受稽查而逃逸等違規行為，而證人董慶銘與抗告人素無恩怨，自無無
    端構陷之理，且據臺中市警察局第三分局函原處分機關稱：「該車係經由董員面
    前駛離，董員可清楚目視並立即以紙筆記下該拒檢車號，且本案在核對上開機車
    廠牌、車身顏色等車籍資料均與該逃逸車輛相符之情形下，始依道路交通管理處
    罰條例第七條之二：：：之規定逕行舉發」，如係他人冒用車牌，當無顏色、廠
    牌正相符合之理，抗告人以其所有之上開車牌遭他人冒用云云置辯，顯屬無據。
  (三)至於抗告人雖出據程月娥女士書面說明抗告人當日機車確實在竹塘鄉本地之證明
    ，惟程月娥與抗告人係鄰居關係，所言難免偏頗暫置不論。抗告人之機車何日在
    竹塘鄉，顯非鄰人所關心之事，衡情程月娥自難確實記憶抗告人之機車在九十一
    年十一月六日之機車位於何處，自難採為有利於抗告人之認定。
  (四)本件違規係駕車行經有燈光號誌管制之交叉路口闖越紅燈之情形，揆諸前揭說明
    ，自當場不能或不宜攔截製單舉發者，得對汽車所有人逕行舉發處罰，而汽車所
    有人若未於應到案日期前到案告知違規駕駛人姓名、身分證統一編號及住址者，
    處罰機關應依道路交通管理處罰條例第八十五條第三項規定處罰該汽車所有人，
    從而，本件異議人確係違規車輛之所有人，已如前述，雖其非違規駕駛人，然其
    迄今未告知違規駕駛人究為何人，難認所辯可採，原處分機關據以對抗告人裁罰
    ，即無不合。原審法院以前揭理由裁定駁回受處分人之異議，經核亦無違誤，抗
    告人抗告意旨仍執前詞，指摘原裁定不當，並無理由，應予駁回。
三、依道路交通案件處理辦法第二十六條、刑事訴訟法第四百十二條，裁定如主文。
中      華      民國    九十二    年      八      月     十九     日
                                    臺灣高等法院臺中分院刑事第十庭
                                          審判長法  官  林  照  明
                                                法  官  蔡  名  曜
                                                法  官  王      銘
右正本證明與原本無異。
不得抗告。
                                                書記官  王  麗  珍
中      華      民      國      九十二   年       八      月    十九    日
                                                                        Ｉ


司法院資訊處製作；財團法人民間司法改革基金會備份。
